臺灣高等法院刑事判決
111年度上訴字第1558號
上  訴  人  
即  被  告  林耿立


上列上訴人因傷害案件，不服臺灣宜蘭地方法院110年度訴字第2
47號，中華民國111年1月19日第一審判決（起訴案號：臺灣宜蘭
地方檢察署110年度偵字第2400號），提起上訴，本院判決如下
：
    主  文
原判決關於林耿立部分撤銷。
林耿立無罪。
    理  由
一、公訴意旨以：被告林耿立於民國110年2月7日晚上10時30分
    許，與告訴人即同案被告黃俊凱、戴榮輝、林坤寶（3人經
    原審判決後均未上訴而確定；另被告傷害戴榮輝、林坤寶部
    分，經原審不另為無罪之諭知，而檢察官未就此部分上訴，
    故非本院審理範圍）發生口角進而互毆，告訴人黃俊凱因此
    受有頭皮挫傷、右前臂挫傷等傷害，因認被告林耿立涉有刑
    法第277條第1項傷害罪嫌。
二、按犯罪事實應依證據認定之，無證據不得認定犯罪事實；又
    按不能證明被告犯罪者，應諭知無罪之判決，刑事訴訟法第
    154 條第2 項、第301 條第1 項分別定有明文。復按事實之
    認定，應憑證據，如未能發現相當證據，或證據不足以證明
    ，自不能以推測或擬制之方法，為裁判基礎；且認定不利於
    被告之事實須依積極證據，苟積極證據不足為不利於被告事
    實之認定時，即應為有利於被告之認定；另認定犯罪事實所
    憑之證據，雖不以直接證據為限，間接證據亦包括在內，然
    而無論直接證據或間接證據，其為訴訟上之證明，須於通常
    一般之人均不致有所懷疑，而得確信其為真實之程度者，始
    得據為有罪之認定，倘其證明尚未達到此一程度，而有合理
    之懷疑存在，無從使事實審法院得為有罪之確信時，即應由
    法院為諭知被告無罪之判決（最高法院40年台上字第86號、
    30年上字第816 號、76年台上字第4986號分別著有判決可資
    參照）。又依刑事訴訟法第154 條第2 項規定，有罪判決書
    理由內所記載認定事實所憑之證據，須經嚴格證明之證據，
    在無罪判決書內，因檢察官起訴之事實，法院審理結果認為
    被告之犯罪不能證明，所使用之證據不以具有證據能力之證
    據為限，故本件不再論述所引有關證據之證據能力。
三、公訴意旨認被告涉犯傷害犯行，係以：告訴人黃俊凱於警詢
    、偵查中指述，黃俊凱之診斷證明書，現場監視器影像（偵
    查時尚未勘驗）在卷可參。訊據被告林耿立堅決否認上揭傷
    害犯行，辯稱：當日伊僅有出手一拳朝黃俊凱揮，但沒有打
    到他，且只有推他，他診斷證明書上之傷非伊造成等語。
四、經查：
　㈠經原審及本院勘驗本件監視器錄影畫面，結果為：
　　1.畫面時間【22：40：27】：
　　  黃俊凱與林耿立在攤位前道路上面對面站立，後林耿立往
      前朝地上的垃圾袋看過去，同時往前移動。此時黃俊凱與
      林耿立之胸、腹部接觸，黃俊凱以雙手推林耿立之胸部，
      接著林耿立以雙手推黃俊凱之手臂及胸部，雙方發生爭執
      。
　　2.畫面時間【22：40：29】：
　　  林坤寶見狀嘗試阻擋在黃俊凱與林耿立之間（林坤寶此時
      手提2包垃圾袋），林耿立越過林坤寶之右手臂上方，趁
      空隙以右手向黃俊凱之臉部左側揮打1拳（無法看清是否
      有打到臉部），後黃俊凱與林耿立持續對話，而林坤寶仍
      繼續阻擋在黃俊凱與林耿立之間，阻止其2人爭執。（見
      原審卷第166頁至第167頁、本院卷第89頁。）
　  則就勘驗結果，可知當日被告先以胸部頂黃俊凱，黃俊凱則
    用手推開被告，此時被告出手朝黃俊凱臉部（非頭部）揮拳
    ，且因拍攝角度關係，無法得知是否有打到，之後監視器中
    即未再拍攝到被告有出手攻擊告訴人畫面。
  ㈡告訴人黃俊凱於警詢中指稱：伊和被告在攤位前爭執，被告
    就用身體撞我，伊就把他推開，被告就打伊一拳，林坤寶就
    來擋在我們中間，戴榮輝說現在怎麼樣，被告就和戴榮輝起
    爭執，互相打起來等語（見警卷第9頁）；於原審準備程序
    時指稱：事發時候是因為被告動手，我同事一直攔，被告衝
    過來打我等語（見原審卷第105頁）；嗣原審審理時指稱：
    勘驗結果編號6（即上述勘驗結果編號2）伊當時有被被告打
    到頭部左上側、被告揮拳時身體往前傾、伊與他距離不遠，
    故被告確實有打到伊太陽穴位置等語（見原審卷第167頁、
    第168頁）；又於原審審理指稱：是被告身體碰撞我，我才
    會推他，我與被告在他飲料攤位有互相動手，他不可能單方
    被我打等語（見原審第234頁）。則綜合其於警詢及原審審
    理過程中之指述，告訴人黃俊凱稱其頭部傷害過程，係被告
    先用身體碰撞告訴人，告訴人則反推被告，被告即動手毆傷
    其頭部（太陽穴）（下簡稱第一次衝突）。然告訴人於本院
    審理中又改稱：在上揭衝突後，被告仍在叫囂，所以又在被
    告攤位發生爭執，伊頭皮是那時候受傷，這部分攝影機沒有
    拍到，伊確實有再和被告扭打（下稱第二次衝突）等語（見
    本院卷第92頁），則告訴人最初之指述，係稱其頭部受傷係
    因第一次衝突造成，然此部分與本院及原審勘驗結果，即被
    告手部僅朝告訴人臉部揮去，並未打到告訴人頭部，且與診
    斷證明書所載「頭皮挫傷」並不相合；而告訴人雖於本院改
    稱其頭部受傷係因第二次衝突造成，然此部分若告訴人確有
    受傷，當於警詢中詳述此部分受傷經過，惟卻於警詢中隻字
    未提有此第二次衝突，且於原審歷次審理過程中均未提及，
    監視器畫面亦未拍攝到此部分衝突，是此部分告訴人之指述
    自與事證不合，自難憑採。
  ㈢本件告訴人雖提出診斷證明書，其上載有「頭皮、右前臂挫
    傷」，然此部分雖可證明告訴人受有傷害，然就上揭監視器
    拍攝畫面觀之，被告並未出手傷及告訴人該等部位。而就原
    審勘驗之編號12、13畫面，告訴人雖有再次衝向被告攤位，
    然此時已消失在畫面中，也未再拍到被告有何動手畫面（見
    原審卷第169頁），此部分亦無積極證據可證告訴人傷害係
    由被告造成，是告訴人診斷證明書並不足為被告不利之認定
    。　
五、綜上各情，依卷內事證尚不足以證明被告確有公訴意旨所指
    之傷害犯行，本件既不能證明被告犯罪，揆諸上揭法條及判
    決，依法自應為無罪之諭知。原審未予詳查遽為被告有罪之
    判決，自非允洽，被告就此部分提起上訴，否認犯罪，指摘
    原判決不當，為有理由，應由本院將原判決關與此部分撤銷
    ，並改諭知被告無罪之判決。　
據上論斷，應依刑事訴訟法第369條第1項前段、第364條、第301
條第1項，判決如主文。
本案經檢察官吳志成提起公訴，檢察官陳玉華到庭執行職務。
中　　華　　民　　國　　111 　年　　11　　月　  23　　日
                  刑事第八庭    審判長法　官  陳世宗
                                      法　官  吳勇毅
                                      法　官  呂寧莉
以上正本證明與原本無異。
被告不得上訴。
檢察官如不服本判決，應於收受送達後20日內向本院提出上訴書
狀，其未敘述上訴之理由者並得於提起上訴後20日內向本院補提
理由書（均須按他造當事人之人數附繕本）「切勿逕送上級法院
」。
                                      書記官  賴資旻
中　　華　　民　　國　　111 　年　　11　　月　　23　　日